---
title: "Renda Nacional Disponível Bruta das Famílias"
author: "Sarah Willemann"
date: "2025-06-02"
format:
  revealjs:
    theme: white
    transition: slide
    css: estilo-academico.css
lang: pt-BR
---

## Renda Nacional Disponível Bruta das Famílias - 29029

A **Renda Nacional Disponível Bruta das Famílias** reflete o total de rendimentos que as famílias brasileiras recebem, ajustado para o valor atual (em termos correntes). Esse indicador considera a soma de todas as fontes de renda das famílias ao longo de um período de 12 meses.

---

## Importância

O monitoramento dessa renda é fundamental, pois está diretamente relacionado à capacidade das famílias de consumir e poupar, o que afeta o crescimento econômico e as políticas públicas.

---

## Gráfico e Análise

O gráfico animado abaixo mostra a evolução da Renda Nacional Disponível Bruta das Famílias desde 2003:

```{r}
#| label: graficodadosempainel
#| warning: false
#| message: false
#| echo: false
#| include: false

# --- PACOTES NECESSÁRIOS ---
if (!require(GetBCBData)) install.packages("GetBCBData")
if (!require(tidyverse)) install.packages("tidyverse")
if (!require(gganimate)) install.packages("gganimate")
if (!require(transformr)) install.packages("transformr")
if (!require(gifski)) install.packages("gifski")

library(GetBCBData)
library(tidyverse)
library(gganimate)
library(transformr)
library(gifski)

# --- BAIXAR OS DADOS ---
meu.id <- c(renda_nacional_disponivel_familias = 29029)

df.bcb <- gbcbd_get_series(
  id = meu.id,
  first.date = '1986-03-06',
  last.date = Sys.Date(),
  format.data = 'long',
  use.memoise = TRUE,
  cache.path = tempdir(),
  do.parallel = FALSE
)

# --- CONVERTER PARA MILHÕES DE REAIS ---
df.bcb <- df.bcb %>%
  mutate(value_milhoes = value / 1e6) %>%
  filter(ref.date >= as.Date("2003-01-01")) %>%
  filter(!is.na(value_milhoes)) %>%
  arrange(ref.date)

# --- GRÁFICO ---


```

```{r}
#| warning: false
#| message: false
#| echo: false

p <- ggplot(df.bcb, aes(x = ref.date, y = value_milhoes)) +
  geom_line(color = "#0073C2FF", size = 1.2) +
  geom_point(color = "#EFC000FF", size = 1.5) +
  scale_y_continuous(labels = scales::comma_format(big.mark = ".", decimal.mark = ",")) +
  labs(
    title = 'Renda Nacional Disponível Bruta das Famílias',
    subtitle = paste0("De ", min(df.bcb$ref.date), " até ", max(df.bcb$ref.date)),
    x = 'Data',
    y = 'Milhões de R$',
    caption = 'Fonte: Banco Central do Brasil'
  ) +
  theme_minimal(base_size = 14) +
  theme(
    plot.title = element_text(face = "bold", size = 18),
    plot.subtitle = element_text(size = 12),
    axis.title = element_text(face = "bold"),
    panel.grid.minor = element_blank()
  )

# --- ANIMAÇÃO ---
p_animado <- p +
  transition_reveal(ref.date) +
  ease_aes('linear')

p_animado
```


---

## Eventos Econômicos Importantes

---

## 2008 – Crise Financeira Global

A crise global aparece no gráfico como uma **queda sutil e de curta duração** na renda nacional disponível.

- Sistema bancário brasileiro resiliente.
- Políticas anticíclicas: crédito, consumo e gasto público.
- Forte demanda externa por commodities (China).

O gráfico mostra uma **recuperação quase imediata**, refletindo confiança e resposta rápida da economia.

---

## 2015–2016 – Crise Econômica e Política no Brasil

Este período mostra uma **queda mais profunda e prolongada** da renda:

- **Recessão técnica**: dois anos de PIB negativo.
- Alta inflação, desemprego e perda de poder de compra.
- Crise política e instabilidade institucional (impeachment).

O gráfico revela **deterioração estrutural**, com recuperação lenta.

---

## 2020 – Pandemia de COVID-19

A pandemia marca uma **queda abrupta**, mas seguida de **recuperação relativamente rápida**:

- Queda na renda informal, desemprego e retração do consumo.
- Auxílio emergencial atuou como amortecedor.
- Políticas de crédito e reabertura econômica impulsionaram a retomada.

O gráfico mostra recuperação ainda em curso no pós-pandemia.


---

## Conclusão

A renda nacional das famílias é um importante termômetro da economia brasileira. Seu acompanhamento permite diagnósticos e decisões mais acertadas por parte de gestores públicos, economistas e pesquisadores.

---

## Fontes

- Banco Central do Brasil – SGS – Série 29029  
- Pacote R: `GetBCBData`  
- IBGE – Indicadores econômicos e sociais  
- Relatórios de conjuntura econômica


