---
title: "Taxa de Juros nas Principais Economias"
author: "Sarah Willemann"
date: "2025-05-11"
format:
  revealjs:
    theme: white
    css: estilo-academico.css
lang: pt-BR
---

## Introdução

Esta apresentação aborda as taxas de juros ao redor do mundo, com foco em diferentes países e suas políticas monetárias ao longo do tempo.

------------------------------------------------------------------------

## Dados em Painel: Taxa de Juros Real (2000–2024)

Aqui vamos apresentar uma comparação da taxa de juros real entre o Brasil e as 10 maiores economias do mundo.

```{r}
library(WDI)
library(ggplot2)

paises <- c("US", "CN", "JP", "DE", "GB", "IN", "FR", "IT", "BR", "CA")

dados_juros <- WDI(country = paises, indicator = "FR.INR.LEND", start = 1980, end = 2024)
colnames(dados_juros)[colnames(dados_juros) == "FR.INR.LEND"] <- "taxa_juros"
dados_juros <- subset(na.omit(dados_juros), year >= 2000)

ggplot(dados_juros, aes(x = year, y = taxa_juros, color = country, group = country)) +
  geom_line(size = 1) +
  scale_color_manual(values = c(
    "Brazil" = "red",
    "United States" = "gray30",
    "China" = "blue",
    "Japan" = "green",
    "Germany" = "purple",
    "United Kingdom" = "orange",
    "India" = "brown",
    "France" = "pink",
    "Italy" = "cyan",
    "Canada" = "gold"
  )) +
  labs(
    title = "Taxa de Juros Real (2000–2024)",
    subtitle = "Comparação entre o Brasil e as 10 maiores economias do mundo",
    x = "Ano",
    y = "Taxa de Juros (%)",
    color = "País"
  ) +
  theme_minimal() +
  theme(legend.position = "right")
```

------------------------------------------------------------------------

## **CORTE TRANSVERSAL**

```{r}
library(dplyr)

dados_juros_nominais <- data.frame(
  country = c("United States", "China", "Japan", "Germany", "United Kingdom", "India", 
              "France", "Italy", "Brazil", "Canada"),
  taxa_juros_nominal = c(0.75, 3.5, 0.1, 1.5, 2.0, 6.5, 1.0, 1.8, 13.5, 2.25),
  inflacao = c(8.0, 2.1, 0.8, 5.0, 7.5, 6.0, 5.8, 7.5, 5.8, 6.7)
)

dados_juros_nominais <- dados_juros_nominais %>%
  mutate(taxa_juros_real = ((1 + taxa_juros_nominal / 100) / (1 + inflacao / 100)) - 1)

ggplot(dados_juros_nominais, aes(x = taxa_juros_real * 100, y = country)) +
  geom_bar(aes(fill = country == "Brazil"), stat = "identity", width = 0.6) +
  scale_fill_manual(values = c("FALSE" = "steelblue", "TRUE" = "red"),
                    labels = c("FALSE" = "Outros países", "TRUE" = "Brasil")) +
  labs(title = "Taxa de Juros Real em 2022 (Estimativa)",
       subtitle = "Entre as 10 maiores economias do mundo", 
       x = "Taxa de Juros Real (%)", y = "",
       fill = "País") +
  theme_minimal() +
  theme(legend.position = "bottom")


```

------------------------------------------------------------------------

## **SÉRIE TEMPORAL**

```{r}
# Carregar pacotes
library(WDI)
library(ggplot2)
library(dplyr)  # <- necessário para %>%

# Gráfico de série temporal
ggplot(dados_juros, aes(x = year, y = taxa_juros)) +
  geom_line(color = "steelblue", size = 1) +
  facet_wrap(~ country, scales = "free_y") +
  labs(title = "Evolução da Taxa de Juros Real por País (2000–2024)",
       x = "Ano", y = "Taxa de Juros (%)") +
  theme_minimal()
```

------------------------------------------------------------------------

## Variável Utilizada

**Nome completo:** Interest rate (%) – Lending interest rate\
**Fonte:** World Bank – World Development Indicators (WDI)\
**Descrição:** Taxa de juros de empréstimos praticada pelos bancos comerciais para seus clientes mais confiáveis.\
**Expressa em:** percentual ao ano (%)

------------------------------------------------------------------------

## Interpretação: Painel e Corte Transversal

**Dados em Painel:** - Organizados em duas dimensões: tempo e unidade (país). - Permite analisar trajetórias ao longo do tempo.

**Corte Transversal:** - Mostra a taxa de juros real estimada para 2022. - O Brasil apresenta a taxa mais alta entre as maiores economias.

**Causas prováveis:** 1. Inflação elevada e volátil 2. Prêmio de risco 3. Política monetária conservadora 4. Baixa produtividade

------------------------------------------------------------------------

## Discrepâncias entre Países

1.  Condições macroeconômicas distintas
2.  Credibilidade das instituições
3.  Capacidade de emitir moeda forte
4.  Fatores demográficos e de crescimento

------------------------------------------------------------------------

## Conclusão

-   O Brasil tem mantido taxas de juros reais elevadas em relação ao resto do mundo.
-   Outros países reduziram juros pós-2008 e 2020, o Brasil seguiu trajetória distinta.
-   A política monetária brasileira responde a fatores locais: inflação, câmbio e expectativas.
-   Limitações: ausência de dados para alguns países em certos anos pode impactar a comparação.

------------------------------------------------------------------------
